臺灣高等法院刑事判決　　　　　　　　　　　　　　九十年度交上易字第四七五號
　　上　訴　人　臺灣士林地方法院檢察署檢察官
　　被　　　告　甲○○
右上訴人因被告過失傷害案件，不服臺灣士林地方法院九十年度交易字第一七二號，
中華民國九十年十一月六日第一審判決（起訴案號：臺灣士林地方法院檢察署八十九
年度偵字第一０五五七號）提起上訴，本院判決如左：
    主  文
原判決撤銷。
甲○○因過失傷害人，處拘役貳拾日，如易科罰金，以參佰元折算壹日。緩刑貳年。
    事  實
一、甲○○於民國（下同）八十九年五月十一日下午二時十分許，駕駛車牌號碼Ｑ五
    ─二二七七號自小客車，沿台北市士林區○○○路由南向北方向行駛，行經台北
    市士林區○○○路、福國路口時，本應注意車前狀況，並隨時採取必要之安全措
    施，以防杜意外事故之發生，而依當時天候晴朗之狀況，並無不能注意之情事，
    乃竟疏未注意，適有乙○○○騎乘車牌號碼ＥＦＺ─七八九號輕型機車（起訴書
    誤載為重機車）於其自小客車右側同向行駛，而於行經前開路口時，未依號誌指
    示行駛，違規搶先左轉福國路，甲○○因見綠燈號誌直行疏未注意前方人車動態
    而閃避不及，致其所駕駛之前開自小客車右前車角撞及乙○○○所騎乘之前開機
    車左側機身，造成機車人車倒地，乙○○○並因此受有左側橈骨近端骨折之傷害
    。
二、案經乙○○○訴由臺北市政府警察局士林分局移送臺灣士林地方法院檢察署檢察
    官偵查聲請簡易判決處刑，原法院認不宜以簡易判決處刑，改依通常程序審理。
  理  由
一、訊據被告甲○○固坦承於右開時、地，駕駛Ｑ五─二二七七號自小客車與告訴人
    所騎乘之機車發生碰撞之事實，惟堅決否認涉有何過失傷害犯行，辯稱：當時伊
    從福林橋下來時是綠燈直行，告訴人突然左轉才發生碰撞，伊下橋時已有減速，
    告訴人過來時速度很快，伊看到她時就把方向盤偏左打，碰撞才沒有太嚴重，伊
    認為自己並無過失等語。經查：
（一）被告甲○○於前揭時地駕駛Ｑ五─二二七七號自用小客車，與告訴人乙○○○
      騎乘之ＥＦＺ─七八九號輕型機車發生車禍致告訴人乙○○○受有左側橈骨近
      端骨折之傷害之事實，業據告訴人乙○○○指述綦詳，並有道路交通事故調查
      報告表、談話紀錄表、補充資料表、照片六幀及臺北市立陽明醫院診斷證明書
      一紙在卷可稽（見偵查卷第二十二頁、二十頁、二十一頁、十九頁、二十五頁
      二十九頁至三十一頁、十一頁）。
（二）告訴人乙○○○雖稱伊係依燈號指示左轉云云，惟查：
    1.對於發生車禍前，告訴人究竟行駛於何車道左轉，偵查卷附之道路交通事故調
      查報告表現場圖，係繪製告訴人自最右側之第五車道左轉【該路段共有五個車
      道】（見偵查卷第二十二頁），而該現場圖依證人即承辦本案之員警陳智勇於
      原審調查中證稱：是案發後依被告告訴伊對方的行車動向所畫，因為當時告訴
      人沒有辦法做筆錄˙˙˙（見原審卷第五十二頁），然被告於原審中已陳稱伊
      沒有看到告訴人當時行駛於何車道等語（見原審卷第六十四頁），是前開現場
      圖是否確實為告訴人行車之動線即有疑異。且告訴人於八十九年五月二十四日
      製作交通事故談話紀錄表時係稱：當時我騎機車沿福林橋上第三快車南向北行
      駛到肇事路口，欲左轉福國路往西˙˙˙我跟著前車左轉到路口中間時被撞等
      語（見偵查卷第二十頁）；於原審調查中稱：我當時走在橋上第二車道，我走
      到路口時是紅燈，我就停下來等紅綠燈，綠燈一亮我要左轉時，被告的車就從
      我機車左邊撞過來，當時我已經在轉彎了等語（見原審卷第二十四頁）；嗣又
      改稱：我到達路口時是紅燈，我等了一陣子，等到直行跟左轉都是綠燈時，才
      開始左轉，我當時是走在右邊算起來第二車道等語（見原審卷第四十二頁），
      於本院訊問時又稱：我是走橋邊的平面道路，他是從橋上下來˙˙˙我看到綠
      燈才左轉，結果他就撞到我，我是從橋上下來等語（本院卷九十一年一月二十
      五日訊問筆錄），其前後供述雖不一致，然其自始至終均未提到係自最右側之
      第五車道左轉，且其自橋上下來，行經肇事路口因遇紅燈而停車待轉乙節則屬
      一致，是綜上觀之，告訴人原先行駛於第三車道，後來才在第四車道左轉福國
      路，應可認定。而台北市車輛行車事故鑑定委員會九十年三月十二日北鑑審字
      第九０六００四四五００號鑑定意見書所附之道路交通事故調查報告表現場圖
      ，所繪製之告訴人之行車動線與此相同（見原審卷第十四頁），證人陳智勇並
      稱：˙˙˙鈞院（指原審）卷附的那一份（現場圖）是告訴人做筆錄時，她自
      己告訴伊她的行車動線，所以她的行車動線應該以這份為準等語（見原審卷第
      五十二頁），是台北市車輛行車事故鑑定委員會前開鑑定意見書所附之道路交
      通事故調查報告表現場圖，應屬可採。
    2.再騎機車沿福林橋往天母方向，左轉福國路行駛要在第四個車道的機車待轉區
      ○○○○段式的左轉，要看右邊的號誌，等到一個紅燈，一個左轉箭頭綠燈，
      才可以左轉，業經證人陳智勇於原審調查時供明在卷（見原審卷第五十三頁）
      。而告訴人於對於其左轉時之燈號，於案發後交通談話紀錄時先係稱：「˙˙
      ˙當時左側直行均停於紅燈靜止，我見路口右側路邊號誌亮為紅燈及左轉綠箭
      頭˙˙˙我跟著前方車左轉˙˙˙」（見偵查卷第二十頁），後於原審調查時
      又稱：「˙˙˙我走到路口時是紅燈，我就停下來等紅綠燈，綠燈一亮我要左
      轉時，被告的車就從我機車左邊撞過來，當時我已經在轉彎了」、「當時是一
      個紅燈」、「（你說你等紅燈，當時你旁邊的車子是否是停止？）是的，大家
      都要停下來，因為是紅燈。」（見原審卷第二十四頁），「（你要左轉時，當
      時的燈號是什麼？）綠燈。」「（你所謂的綠燈是箭頭綠燈還是圓形綠燈號誌
      ？）都有。」「我到達路口時是紅燈，不能左轉也不能直走，我等了一陣子，
      我是等到直行及左轉都是綠燈時，才開始左轉。」（見原審卷第四十二頁），
      其後又改稱「˙˙˙當時被告跟我都是在等綠燈，等綠燈亮時，我們二人都剛
      起步，是他來撞我。」（原審卷第六十四頁），其陳述前後反覆，本無足採。
      且查該肇事路口於事故當日下午二時至三時時段採三時相管制，其時相順序為
      第一時相中山北路南北向（快、慢車道）對開綠燈，第二時相中山北路南往北
      方向箭頭方向綠燈直行同時加開南往西左轉綠燈、第三時相福國路西往東方向
      開右轉綠燈，中山北路南往西方向（快、慢車道）同一時開放紅燈左轉，有台
      北市交通管制工程處九十年四月二十三日北市交工控字第九０六一一八五００
      ０號函及附表一份在卷可稽（見原審卷第三十頁），告訴人稱其行至該路口遇
      紅燈，表示當時號誌應在第一時相或第二時相，告訴人須待第三時相方能左轉
      ，而該時相之號誌顯示應係紅燈及左轉箭頭綠燈，然告訴人於原審時卻稱：「
      （你所謂的綠燈是箭頭綠燈還是圓形綠燈號誌？）都有。」、「我到達路口時
      是紅燈，不能左轉也不能直走，我等了一陣子，我是等到直行及左轉都是綠燈
      時，才開始左轉。」（見原審卷第四十二頁），則依其對燈號之描述，告訴人
      係在第二時相即搶先左轉，應可認定。其於案發後交通談話紀錄時所稱：「˙
      ˙˙當時左側直行均停於紅燈靜止，我見路口右側路邊號誌亮為紅燈及左轉綠
      箭頭˙˙˙我跟著前方車左轉˙˙˙」等語，顯係事後卸責之詞，無足採信。
      被告所稱伊從福林橋下來時是綠燈直行等語，應為可採。
    3.駕駛人駕駛汽（機）車，應遵守道路交通標誌、標線、號誌指示。道路交通安
      全規則第九十條定有明文，告訴人未依號誌指示行駛，於第二時相時違規搶先
      左轉，其就本件事故之發生與有過失，應可認定。又告訴人為掩飾本身過失，
      就事故發生當時之號誌，初為不實之陳述，已見前述，臺北市車輛行車事故鑑
      定委員會依該不實之陳述研判被告涉嫌違反號誌管制之鑑定意見即屬有誤。故
      本院自不受此部份鑑定意見之拘束，並此敘明。
（三）按汽車行駛時，駕駛人應注意車前狀況，並隨時採取必要之安全措施。道路交
      通安全規則第九十四條第三項定有明文。被告駕駛車輛自應注意上述道路交通
      安全規定，參以事故當日天候晴朗，路況及視距尚稱良好等情，業經載明於上
      開道路交通事故調查報告表（各欄項目明細內容），並無不能注意之情事，被
      告竟疏未注意車前狀況，以致肇事，造成告訴人受傷，被告對本件車禍之發生
      ，顯有過失，且被告過失行為與告訴人傷害間，具有相當因果關係。雖告訴人
      未依燈號指示，違反規定搶先左轉，對於結果之發生亦與有過失，惟行為人之
      過失，與被害人自己之過失，併合而為危害發生之原因時，仍不能阻卻行為人
      過失之責任。
（四）綜上各節所述，被告所辯是告訴人突然左轉才發生碰撞，伊並無過失等語，顯
      係卸責之詞，殊無可採。本件事證明確，被告犯行洵堪認定，應依法論科。
二、核被告甲○○所為過失致人身體受傷之行為，係犯刑法第二百八十四條第一項前
    段之過失傷害罪。被告於肇事後，未被偵查犯罪職權機關或公務員發覺前，即向
    台北市政府警察局士林分局交通分隊前往處理警員陳智勇表示其為肇事當事人，
    業據陳智勇於原審證述在卷（原審卷第五十一頁），嗣並接受本件裁判，為對於
    未發覺之罪自首而受裁判，應依法減輕其刑。又查被告行為後，刑法第四十一條
    業已修正，並於九十年一月十日經總統公布，於九十年一月十二日生效，惟被告
    所犯為最重本刑六月以下有期徒刑之罪，其易科罰金之範圍不因上開修正而生比
    較問題，自依刑法第二條前段規定適用裁判時之法律即新修正刑法第四十一條第
    一項之規定，併此敘明。
三、原審未為詳究，遽以告訴人違規左轉為被告所無從預見，則車禍結果之發生顯非
    被告可避免或防止為由，而為被告無罪之諭知，即有未洽。公訴人上訴意旨指摘
    原判決不當為有理由，應由本院將原判決予以撤銷改判。爰審酌被告並無犯罪前
    科，素行良好，因一時不慎，致有本件犯行，及被告之過失情節、過失程度、犯
    後尚能坦承犯行之態度、與告訴人業已成立和解、且已給付部分金額，並參酌告
    訴人乙○○○與有過失、被害人所受傷害情形等一切情狀，量處被告拘役二十日
    ，如易科罰金以三百元折算一日。又查被告未曾受有期徒刑以上刑之宣告，有本
    院被告全國前案紀錄表一紙為憑，其觸犯本案，純因一時疏忽，且犯後已坦承犯
    行，並與告訴人成立和解（本院九十一年度交附民字七號和解筆錄），顯知悔悟
    ，經此審判教訓當知所惕勵而無再犯之虞，是本院認所宣告之刑，以暫不執行為
    適當，爰併宣告緩刑二年，以啟自新。
據上論斷，應依刑事訴訟法第三百六十九條第一項前段、第三百六十四條、第二百九
十九條第一項前段，刑法第二條第一項前段、第二百八十四條第一項前段、第六十二
條前段、第四十一條第一項前段、第七十四條第一款，罰金罰鍰提高標準條例第一條
前段、第二條，判決如主文。
本案經檢察官何明楨到庭執行職務。
中      華      民      國    九十一    年      一      月    三十一    日
                              台灣高等法院刑事第十五庭
                                  審判長法  官  房  阿  生
                                        法  官  雷  元  結
                                        法  官  魏  新  國
右正本證明與原本無異。
不得上訴。
                                        書記官  賴  淑  真
中      華      民      國     九十一   年     一      月     三十一    日
附錄：本判決論罪科刑法條全文
刑法第二百八十四條第一項：
因過失傷害人者，處六月以下有期徒刑、拘役或五百元以下罰金，致重傷者，處一年
以下有期徒刑、拘役或五百元以下罰金。
